【裁判字號】    97,台上,2373
【裁判日期】    970605
【裁判案由】    違反懲治走私條例
【裁判全文】
最高法院刑事判決            九十七年度台上字第二三七三號
上  訴  人  甲○○
選任辯護人  黃振銘律師
上列上訴人因違反懲治走私條例案件，不服台灣高等法院中華民
國九十七年二月二十七日第二審更審判決（九十七年度上更(一)字
第一一０號，起訴案號：台灣基隆地方法院檢察署九十五年度偵
字第七五五號），提起上訴，本院判決如下：
    主  文
上訴駁回。
    理  由
按刑事訴訟法第三百七十七條規定：上訴於第三審法院，非以判
決違背法令為理由，不得為之；是提起第三審上訴，應以原判決
違背法令為理由，係屬法定要件；如果上訴理由書狀並未依據卷
內訴訟資料，具體指摘原判決不適用何種法則或如何適用不當，
或所指摘原判決違法情事，顯與法律規定得為第三審上訴理由之
違法情形，不相適合時，均應認其上訴為違背法律上之程式，予
以駁回。本件原判決撤銷第一審就上訴人甲○○部分所為之科刑
判決，改判仍依牽連犯，從一重論處上訴人共同私運管制物品進
口逾公告數額罪刑（處有期徒刑一年，減為有期徒刑六月）。上
訴人之上訴意旨略稱：上訴人若係先向大陸地區牡蠣業者以不詳
價格，購得屬於公告管制物品即大陸地區生產之去殼牡蠣八百五
十八箱（每箱重十八公斤），則上訴人既已知悉該批走私進口去
殼牡蠣之箱數及重量，其要求不知走私情事之石世宗於兄弟水產
養殖場出貨單內虛偽記載出貨資料時，豈有可能記載其箱數為七
百十箱，原審認定上訴人先向大陸地區牡蠣業者購得大陸地區生
產之去殼牡蠣八百五十八箱後，再要求石世宗製作不實之出貨單
，顯與經驗法則不符，有判決不適用法則及適用法則不當之違法
等語。
惟查：原判決綜合卷內證據資料及調查證據之結果，認定上訴人
有其事實欄所載之犯行，已於理由內詳敘其調查證據之結果及取
捨證據認定之理由。並就上訴人否認犯罪所持之辯解，認非可採
，詳予指駁；復說明認定扣案牡蠣係大陸地區出產所憑之證據及
理由。從形式上觀察，原判決並無不適用法則或適用法則不當等
違背法令之情形。再依原判決理由說明，係以證人石世宗於第一
審證稱：「甲○○交貨之方式，均係電話聯繫後，就有車子來養
殖場載貨，載到何處不清楚，每次車子來載貨就算是交貨，未曾
與甲○○在海上交貨」、第一審共同被告伍進榮於第一審以證人
身分具結後供稱：「甲○○是叫我至澎湖西嶼島約二十至三十海
浬處等候，屆時有舢舨船會載送牡蠣過來，其接駁地點尚未至大
陸海域，屬於公海」，與證人巫文隆於第一審證稱：「就下列幾
個觀點，認為扣案之牡蠣非台灣地區生產，而係中國來源之可能
性較大：自包裝而言，扣案之八百多箱牡蠣，都是相同的包裝
，如果是相同的包裝，顯然來源應該相同，不可能有包裝相同，
來源卻不同，而台灣市場對牡蠣的銷售管道，大概都是小包裝方
式，不可能是一個大包裝，大包裝一定是三公斤以上，大包裝的
包裝方式並不是台灣本島，澎湖地區也不是這種包裝方式，而且
台灣吃的都是新鮮的，不是冷凍的，牡蠣經過解凍後，較不合於
台灣人的口感；自數量上而言，八百多箱約有一萬五千公斤的
肉品，根據行政院農業委員會之相關資料，剝殼牡蠣之殼與肉的
比例是一比六，一公斤的牡蠣應該要有六到十公斤的殼，如此推
算，產地要有十萬公斤左右的空殼。然該處無法處置如此多空殼
；此外就其鑑定實務經驗而言，財政部關稅總局有一個大陸物
品鑑定委員會，這個委員會會請我去做鑑定，我看到很多從大陸
私運進口之案例均是以保麗龍箱子裝載；就台灣之牡蠣產值及
本案證人石世宗漁場養殖方式而言，台灣、澎湖產地並沒有這麼
多產值，台灣的牡蠣，產期有一定的限制，產量也有一定的限制
，只要去調閱原來提供貨品的養殖場，他的縣政府租賃執照，到
底養殖場是養殖什麼東西，如果是混養，九孔、牡蠣的養殖全然
不同，且本案根據關稅局調閱本件澎湖水產養殖的漁業執照，箱
網養殖與牡蠣養殖有很大差距，核定的執照內，要提供這麼大量
的牡蠣，我們專業的立場上，認為不可能。又扣案之牡蠣種類中
文名字有稱為太平洋牡蠣、長牡蠣、巨牡蠣等，但是英文的學名
是一定的，此種類的分佈是全世界性的，但是集中在西太平洋區
，據台灣目前的養殖情形，是從台灣西岸，甚至於早期是從八里
一直到東港，澎湖也有一些，澎湖大概幾年前開始有深海垂釣式
，而大陸地區是從浙江到福建有很多牡蠣的養殖，而且數量相當
的大；另外扣案之出貨單上雖記載品名為下品牡蠣，但其就扣
案之牡蠣中隨機取樣一箱鑑定，依隨機取樣之理論，應可代表全
部，而經其觀察結果，並沒有上品、下品牡蠣之區別；再由地
理位置關係切入觀察本案，就馬公、西嶼相對地理位置，牡蠣不
可能自馬公送到西嶼再回到台灣，此與常理不符」，相互印證，
認定：「扣案牡蠣並非石世宗出售予甲○○（即上訴人，下同）
，卷附出貨單亦非扣案牡蠣之真實交易憑證，而係石世宗應甲○
○之要求，在出貨單上為虛偽不實之登載」，核屬事實審法院採
證認事自由判斷職權之合法行使，並未違法。上訴意旨置原判決
事實欄明確認定及理由內已詳予說明之事項於不顧，徒憑己見，
就原判決採證認事自由判斷職權之合法行使，再為單純事實上爭
執，自非合法之第三審上訴理由。本件上訴違背法律上程式，予
以駁回。至於原判決認上訴人牽連犯之行使業務上登載不實文書
部分，原審係依刑法第二百十六條、第二百十五條規定論處，經
核刑法第二百十六條、第二百十五條之行使業務上登載不實文書
罪，其法定本刑為三年以下有期徒刑、拘役或五百元以下罰金，
屬刑事訴訟法第三百七十六條第一款之案件，上訴人就違反懲治
走私條例重罪部分之上訴既不合法，自無從就牽連犯之該輕罪併
為實體上審理，此部分既經第二審判決，自不得上訴於第三審法
院，上訴人就該部分竟復提起上訴，亦非適法，應併予駁回。
據上論結，應依刑事訴訟法第三百九十五條前段，判決如主文。
中    華    民    國  九十七  年    六    月    五    日
                      最高法院刑事第八庭
                          審判長法官  林  永  茂
                                法官  吳  昆  仁
                                法官  蘇  振  堂
                                法官  蕭  仰  歸
                                法官  何  菁  莪
      本件正本證明與原本無異
                                      書  記  官
中    華    民    國  九十七  年    六    月   十一   日
                                                Ａ


司法院資訊處製作；財團法人民間司法改革基金會備份。
